臺灣基隆地方法院刑事判決　　　　　　　　96年度易字第18號
公　訴　人　臺灣基隆地方法院檢察署檢察官
被　　　告　丁○
上列被告因贓物案件，經檢察官提起公訴（95年度偵字第2072、
5670號），本院判決如下：
    主  文
丁○無罪。
    理  由
一、公訴人起訴意旨略以：被告丁○與丙○○（經本院判處有期
    徒刑3 月）係朋友，均明知真實姓名年籍不詳之人持有之未
    懸掛機車號牌之原車號CU6-975號重機車係來路不明之贓車(
    該機車係陳傳璽所有，於民國95 年1月26日14時許發現在基
    隆市○○路810號前遭不明之人竊取)。甲○○（經本院判處
    有期徒刑3月）於95年2月間某日，在臺北縣瑞芳鎮○○○路
    咖啡店前，向丁○表示要借機車供己代步使用，丁○隨即打
    電話向丙○○表示有朋友要借機車。丙○○為此向真實姓名
    年籍不詳之人商借上開未懸掛車牌之原車號CU6-975 號重機
    車，再騎乘該機車至上開網路咖啡店前，並與丁○共同基於
    牙保贓物之犯意聯絡及行為分擔，由丙○○將該機車連同機
    車鑰匙交給丁○，再由丁○將該機車連同機車鑰匙轉交予甲
    ○○，而甲○○亦明知該機車係來路不明之贓車，竟仍基於
    收受贓物之犯意收受該機車供己騎乘使用。嗣甲○○於95年
    4月21日19時40 分許，騎乘上開機車行經基隆市○○區○○
    路與中和路路口前時，遭警查獲，而悉上情，因認被告丁○
    所為，涉犯刑法第349條笫2項之牙保贓物罪嫌（蒞庭檢察官
    當庭更正為刑法第349條笫1項之收受贓物罪嫌）。
二、按犯罪事實，應依證據認定之，無證據不得認定其犯罪事實
    ；不能證明被告犯罪者，應諭知無罪之判決，刑事訴訟法第
    154條第2項、第301條第1項分別定有明文；而事實之認定，
    應憑證據，如未能發現相當證據，或證據不足以證明，自不
    能以推測或擬制之方法，為裁判基礎；倘積極證據不足為不
    利於被告事實之認定，即應為有利於被告之認定，更不必有
    何有利之證據（最高法院40年臺上字第86號、30年上字第81
    6 號判例意旨參照）。又刑法上之贓物罪，以認識行為客體
    係贓物為必要，此項認識須存在於收受或牙保行為之際，始
    足當之。
三、公訴人起訴意旨認被告丁○涉有上揭罪嫌，無非係以被告丙
    ○○將該未懸掛機車車牌亦未交付機車行車執照之情形下，
    將機車交予被告丁○，而被告丁○在未確認該機車來源合法
    性之情形下，轉交將機車給甲○○，顯見被告丁○主觀上對
    該機車係來路不明之贓車一事已有所認知，並提出贓物認領
    保管單、基隆市警察局車輛協尋電腦輸入單、基隆市車輛協
    尋證明單為佐，作為其主要論據。訊據被告堅決否認有牙保
    或收受贓物之犯行，辯稱：「因甲○○和我在網咖，甲○○
    要我載他回家，我當時在打電玩無法送他回家，就打電話請
    丙○○騎機車載甲○○回家，結果丙○○騎機車過來網咖，
    我介紹他2人認識，丙○○表示他也沒有空載甲○○回家，
    丙○○和甲○○2人一起到網咖外，後來2人一起回到網咖內
    ，甲○○向我道別並說丙○○借他機車，他要騎機車回家。
    事後我就去外島當兵，一直到收到地檢署傳票時才知道該機
    車是贓車，之前從未見過該機車。」等語。
四、經查：
  (一)被告丁○係打電話請友人丙○○載甲○○回家，然因被告丙
    ○○沒空，才在網咖店外將上開機車借給甲○○，由被告甲
    ○○自己騎機車回家等情，業據證人甲○○到院證稱：「當
    時我要回家，請丁○騎機車載我回去，但丁○當時正在網咖
    內玩電玩無法離開，丁○說他可以打電話給朋友，請他朋友
    騎機車帶我回家，後來他朋友有騎機車到網咖，那個朋友就
    是丙○○，丙○○有到網咖內找丁○，並跟丁○說他也沒有
    空載我回家，後來就直接把機車鑰匙交給我，帶我到網咖外
    面看他騎來的機車讓我直接騎走。丁○這段期間都坐在網咖
    裡面玩天堂，沒有到外面看丙○○騎來的機車，丙○○也沒
    有對丁○提到機車沒有大牌的事」等語（見本院96年6 月21
    日審判筆錄）、被告丙○○於本院審理時供稱：「丁○打電
    話給我，說有一個朋友要借機車，我騎機車到網咖將機車交
    給甲○○，當時丁○人一直在網咖內沒有出來，我將車鑰匙
    交給甲○○，將機車交給甲○○使用，丁○一直到後來才知
    道機車沒有大牌。」等語（見本院96年4月27 日準備程序筆
    錄、96年5月4日審判筆錄），核與被告丁○前開所辯一致，
    堪認被告丁○辯稱：沒有看過該部機車，一直到收到傳票時
    才知道是贓車云云非虛。雖被告丁○於偵查時供稱：「機車
    鑰匙是丙○○交給我，我再交給甲○○。」等語（見95年度
    偵字第2072號卷第38頁），及被告丙○○、甲○○於偵查時
    均供稱機車鑰匙是丙○○交付給丁○，再由丁○轉交給甲○
    ○等節（見同上偵卷第37、44、45、61頁），與渠等於本院
    審理時改稱：「機車鑰匙是丙○○直接交付給甲○○。」等
    語不符，然不論機車鑰匙是否由被告丁○轉交予被告甲○○
    ，被告丁○於交車當時一直待在網咖店內打電玩，並未外出
    查看機車現狀一節，業據被告丁○、丙○○、甲○○於偵查
    、本院審理時供述一致，尚難僅以被告丁○打電話向被告丙
    ○○借機車予被告甲○○使用，而未向徐家褔詢問機車來源
    ，或轉交機車鑰匙而未實際查看機車現狀，即認被告於牙保
    或收受上開機車之初，即有贓物之認識。
  (二)至於卷附之贓物認領保管單、基隆市警察局車輛協尋電腦輸
    入單、基隆市車輛協尋證明單等資料，僅足證明上開機車係
    陳傳璽所有，於民國95年1月26日14時許發現在基隆市○○
    路810號前遭不明之人竊取之事實，無法作為認定被告涉有
    牙保贓物或收受贓物之犯罪證據。
  (三)綜上，本院復查無其他積極之證據，足證被告涉犯公訴人所
    指上開牙保贓物或收受贓物之犯罪，衡諸首開法條及判例要
    旨，自應為被告無罪之諭知。
據上論斷，應依刑事訴訟法第452 條、第301條第1項，判決如主
文。
本案經檢察官乙○○到庭執行職務
中　　華　　民　　國　　96　　年　　6　　月　　29　　日
                  刑事第二庭審判長法  官    王福康
                                  法  官    王慧惠
                                  法  官    何怡穎
以上正本證明與原本無異。
對於本件判決如有不服，應於收受送達後10日內，向本院提出上
訴書狀，上訴於臺灣高等法院，並按他造當事人之人數附具繕本
。
中　　華　　民　　國　　96　　年　　6　　月　　29　　日
                                  書記官    鄭梅君
